【裁判字號】    98,聲,16
【裁判日期】    980227
【裁判案由】    返還擔保金
【裁判全文】
臺灣臺南地方法院民事裁定                98年度聲字第16號
聲  請  人  乙○○
相  對  人  甲○○
上列聲請人聲請返還擔保金事件，本院裁定如下：
    主  文
聲請駁回。
聲請程序費用由聲請人負擔。
    理  由
一、按訴訟終結後，供擔保人證明已定20日以上之期間，催告受
    擔保利益人行使權利而未行使者，法院應依供擔保人之聲請
    ，以裁定命返還其提存物或保證書；第104條之規定，於其
    他依法令供訴訟上之擔保者準用之，民事訴訟法第104條第1
    項第3款、第106條分別定有明文。
二、聲請意旨略以：聲請人前依本院95年度裁全字第7731號民事
    假扣押裁定，以本院95年度存字第4477號提存事件提存擔保
    金新台幣（下同）10,000元在案；茲因上開假扣押之執行債
    權業經本院95年度執字第49127號、97年度執字第6526號執
    行完畢，應供擔保原因消滅，聲請人爰依民事訴訟法第104
    條第1項第1款規定，聲請准予返還前開擔保金等語。並提出
    本院民事執行處通知影本2份為證。
三、經查，本件聲請人曾就聲請本票裁定准許強制執行，經本院
    以92年度票字第5514號裁定准許確定在案，聲請人即以該裁
    定為執行名義，向本院民事執行處聲請強制執行，本件假扣
    押之執行債權固業經本院95年度執字第49127號、97年度執
    字第6526號執行終結在案。惟按訴訟終結後，供擔保人證明
    已定二十日以上之期間，催告受擔保利益人行使權利而未行
    使者，或法院依供擔保利益人之聲請，通知受擔保利益人於
    一定期間內行使權利並向法院為行使權利之證明而未證明者
    ，法院應依供擔保人之聲請，以裁命返還其提存物或保證書
    ，民事訴訟法第104條第1項第3款定有明文；又上開規定，
    於其他依法令供訴訟上之擔保者準用之，同法第106條前段
    亦有明文。是該本票裁定僅就其形式審查，並無確定實體上
    法律關係存否之效力，如發票人就票據債務之存否有爭執時
    ，仍可由發票人提起確認之訴，以資解決，則供擔保人欲以
    訴訟終結後，已定二十日以上之期間催告受擔保權利人行使
    權利而未行使為由，向法院聲請裁定命返還擔保物者，須以
    供擔保人證明其已合法催告受擔保利益人行使權利，為其前
    提要件。經查，本件假扣押之執行債權固業經本院95年度執
    字第49127號、97年度執字第6526號執行終結在案，但其並
    未提出任何證據證明有定二十日以上期間催告相對人行使權
    利而未行使，此有本院民事紀錄科查詢表1紙附卷可查，
    本件聲請人既尚未合法通知相對人行使權利，自與民事訴訟
    法第10 4條第1項第3款規定未合，故其聲請返還擔保金，於
    法尚有未合，自不能准許。
四、依民事訴訟法第95條、第78條，裁定如主文。
中    華    民    國    98    年    2     月    27    日
                  民事第二庭    法  官  田玉芬
以上正本係照原本作成
如不服本裁定應於送達後10日內向本院提出抗告狀，並繳納抗告
費新臺幣1,000元。
中    華    民    國    98    年    2     月    27    日
                                書記官  劉紀君


司法院資訊處製作；財團法人民間司法改革基金會備份。
